【裁判字號】    99,聲,38
【裁判日期】    990705
【裁判案由】    聲請迴避
【裁判全文】
臺灣高等法院臺南分院民事裁定        99年度聲字第38號
聲  請  人  甲○○
即 上訴 人
上列聲請人因與被上訴人曾佐治等間請求侵權行為損害賠償事件
（本院98年度重上字第92號），聲請本院法官、書記官迴避，本
院裁定如下：
    主  文
聲請駁回。
聲請訴訟費用由聲請人負擔。
    理  由
一、聲請意旨以：
（一）聲請人上訴之案件，由陳光秀等3名合議庭法官承審已逾
      半年，此段期間該3名法官對於聲請人所聲請之事項不准
      許，亦不駁回使聲請人知悉。於聲請人追查相關案號、股
      別及受理之法官後，才於99年5月20日行文要求聲請人提
      出補充理由書狀並轉送達被上訴人，聲請人提出後經過3
      星期，竟未送達給被上訴人知悉內容，致使99年6月24日
      之準備程序無法順利進行。聲請人就此訴訟程序之違法，
      提出異議，合議庭法官置之不理。
（二）該案件被上訴人共86人，第一審法官竟全部公示送達，不
      調查被上訴人有無當事人能力或訴訟能力，只通知聲請人
      進行準備程序，不將書狀依法送達被上訴人。上開合議庭
      3名法官進行訴訟程序，似擬如第一審法官在言詞辯論終
      結前或辯論終結後，一次以公示送達方式使被上訴人知悉
      ，不將準備程序筆錄送達被上訴人，且不糾正第一審之訴
      訟程序，在準備程序上打「混戰」如此將形成訴訟程序之
      重大瑕疵，對聲請人不利。
（三）聲請人於99年5月5日請求合議庭3名法官，裁定命被上訴
      人高雄市政府警察局、消防局等機關依照國家賠償法第11
      條第2項規定暫先支付生存權、生命權所需之日常生活費
      用（包括扶養法定親屬費用），迄今已逾一個半月，仍無
      所准駁。依卷附司法院令及國家賠償法第1條第2項之立法
      理由，具有刻不容緩之必要性及急迫性，具有民事訴訟法
      第538條之4定暫時狀態假處分之性質。
（四）本件被上訴人多達86名，雖是主觀之訴訟合併，合議庭3
      位法官準備給聲請人開庭之時間不到半小時，雖然表面上
      開庭時間係自99年6月24日下午3時20分起，但受命法官卻
      臨時變更開庭的前後案件次序，只給聲請人半小時不到之
      開庭時間，此有鈞院99年上更(一)字第12號之準備程序筆錄
      可參，有違誠信原則，而不利於聲請人。
（五）另關於書記官部分，其職務在於送達訴訟文書，其未依最
      快之方法送達書狀給被上訴人知悉，其和承審法官同係共
      謀不法侵害，故亦應迴避。
（六）綜上所述，承審法官執行職務顯有偏頗之虞，客觀上恐有
      不公平之審判。爰依民事訴訟法第33條第1項第2款規定，
      聲請迴避，而承辦書記官亦應迴避等語。
二、按民事訴訟法第33條第1項第2款規定，當事人遇有法官有第
    32條所定自行迴避以外之情形，足認其執行職務有偏頗之虞
    者，得聲請法官迴避。依同法第39條之規定，於法院書記官
    之迴避準用之。但依同法第34條第2項、第284條之規定，聲
    請法官迴避之原因，應提出能即時調查之證據以釋明之。至
    所謂足認法官執行職務有偏頗之虞之情形，係指法官於訴訟
    之結果有利害關係或於當事人有交誼嫌怨或其他客觀原因事
    實，足使人疑其為不公平之審判者而言。亦即應以法官對於
    訴訟標的有特別利害關係，或與當事人之一造有密切之交誼
    或嫌怨，或基於其他情形客觀上足疑其為不公平之審判者為
    其原因事實。若僅憑當事人之主觀臆測，或不滿法官進行訴
    訟遲緩，指摘法官指揮、進行訴訟程序不當或認法官就其聲
    明之證據不為調查、鑑定，則不得謂其有偏頗之虞（最高法
    院90年度台抗字第39號、82年度台抗字第20號裁判參照）。
三、經查：按當事人因準備言詞辯論之必要，應以書狀記載其所
    用之攻擊或防禦方法，及對於他造之聲明並攻擊或防禦方法
    之陳述，提出於法院，並以繕本或影本直接通知他造，民事
    訴訟法第265條第1項定有明文。經調閱本院98年度重上字第
    92號聲請人與被上訴人曾佐治等間請求侵權行為損害賠償事
    件案卷，因聲請人所提上訴書（補充理由）未同時檢送繕本
    ，本院乃於99年5月20日通知聲請人「請於文到10 日內提出
    已自行將99年4月25日上訴書（補充理由及聲請）狀、99年5
    月3日、99年5月4日上訴書（補充理由）狀送達對造之證明
    到院」，並於說明欄敘明：「若不便提出證明，請依民事訴
    訟法第119條之規定，按送達對造之他造人數，提出繕本或
    影本，由本院送達於對造，俾利對造之答辯及本件訴訟順利
    進行，進而維護兩造之權益」。惟聲請人並未遵期提出證明
    ，本院乃通知聲請人於99年6月24 日下午3時20分到場進行
    準備程序所進行之訴訟程序。按準備程序以闡明訴訟關係為
    止，民事訴訟法第270條第2項前段定有明文，僅通知聲請人
    （上訴人）並無不可，而該準備程序期日，因聲請人已具狀
    聲請法官、書記官迴避，受命法官即依民事訴訟法第37條第
    1項前段規定停止訴訟程序，並諭知「待聲請迴避事件確定
    後‧‧核辦」。故本院上開所進行之訴訟程序核與法律之規
    定相符。又文書如何送達，法有明文，聲請人指本院合議庭
    3位法官、書記官，將對被上訴人行公示送達，係其主觀之
    臆測。再本件聲請人係主張民事上侵權行為法律關係，與國
    家賠償無關，並無國家賠償法第11條第2項之問題。
四、綜上所述，聲請人以本院法官進行訴訟程序及書記官送達文
    件遲緩或誤認法官應依其請求依國家賠償法之規定辦理或以
    法官、書記官將對被上訴人為公示送達或誤認準備程序應通
    知兩造當事人並以受命法官進行準備程序時間過短，而認為
    法官及書記官執行職務有偏頗之虞，尚屬其主觀之推測。此
    外，聲請人未就陳光秀等3位法官或書記官對於訴訟標的有
    特別利害關係，或與被上訴人有密切之交誼或嫌怨，或基於
    其他情形，客觀上足疑將為不公平審判之情形，提出能及時
    調查之證據加以釋明，即與聲請迴避之要件不合，其聲請自
    難准許。
五、依民事訴訟法第95條、第78條，裁定如主文。
中    華    民     國    99    年    7    月     5     日
                  民事第三庭    審判長法  官  黃崑宗
                                      法  官  蘇重信
                                      法  官  王浦傑
上為正本係照原本作成。
如對本裁定抗告，須於本裁定送達後10日內向本院提出抗告狀（
須附繕本），並應繳納抗告費新台幣1千元。
中    華    民    國    99    年    7     月    5     日
                                      書記官  李淑華

司法院資訊處製作；財團法人民間司法改革基金會備份。
